---
title: "Sepsis_Hemosorbtion project, Oleg's part"
author: "Oleg Tarasov"
date: "`r Sys.Date()`"
output:
  html_document: default
  pdf_document: default
---

```{r setup, include=FALSE}
knitr::opts_chunk$set(echo = TRUE, message = FALSE, warning = FALSE, error = TRUE)

library(tidyverse)
library(ggpubr)
library(ggbiplot)
# library(factoextra)
# library(FactoMineR)
library(pheatmap)
library(gtsummary)
library(GGally)

# theme_custom <- theme(
#    axis.text = element_text(size = 16),
#    axis.title = element_text(size = 20),
#    legend.title = element_text(size = 20),
#    legend.text = element_text(size = 16),
#    strip.text = element_text(size = 16)
#  )
```
## Загрузка данных 

Данные: `../data/sepsis_HA_df_v2.rds`  

Добавлен сквозной уникальный идентификатор пациента `unic_patient_id` в виде `study_id_study_patient_id`  

```{r read_data}
sepsis_HA_df <- readRDS("../data/sepsis_HA_df_v2.rds")

# Создание уникальных идентификаторов

sepsis_HA_df <- sepsis_HA_df %>% 
  mutate(unic_patient_id = paste(study_id, study_patient_id, sep = "_"), .after = study_patient_id)
```

## Чистка данных  

*Для синхронизации частично использованы наработки Виктории по очистке данных*  

### Первичная очистка и трансформация  

Создан датасет `sepsis_HA_df_v2_cleaned`, в котором:  
1.    удалены строки с `NA` в `treatment` и в `sex` -- выбыло 16 пациентов  
2.    переменные `character` и `logical` (кроме `study_patient_id`) преобразованы в `factor`  
3.    уровни факторов `study_id` и `unic_patient_id` заданы по порядку строк таблицы  
4.    приведена в однообразный вид переменная `sex`: ("ж" | "женский") = "female" & ("м" и "мужской") = "male"  
5.    у пациентки L_mSep_2dC_11_2-07 : `age` == 1990 заменен на 33, `height` == 95 заменен на `NA`  
6.    в исследовании CL_Sep_3C_6 рост `height` переведен в см (кроме пациентов 040, 041, 042)
7.    в `BMI` `NA` заменены на расчетные значения c округлением до 2 знака после запятой, если есть данные по росту и весу  
8.    в `height` `NA` заменены на расчетные значения c округлением до целых, если есть данные по ИМТ и весу  
9.    из-за неполноты данных убраны показатели острого почечного повреждения: `AKI_T0, AKI_dur_T0_first_end, AKI_first_end_status`  
10.   добавлена переменная `combined_efferon` с переименованием: `efferon LPS` | `efferon CT` &rarr; `Efferon`, `base` &rarr; `Control`  
11.   в `MAP` 0 заменены на `NA`
12.   у пациентки L_mSep_2dC_11_R5-13 вес `weight` == 19 заменен на `NA`
13.   у пациентки L_mSep_2dC_11_1-09 креатинин в точке 0 переведен из мг/дл в мкмоль/л
14.   у пациентки L_Sep_2dC_7_2-04 замена 0 на `NA` в `AST`, `ALT`

Возможно, надо заменить 0 на `NA` в `aPTT`, `fibrinogen`

У пациентки L_Sep_2dC_7_2-20 стоит продолжительность реанимации 0.47, итог — смерть, продолжительность шока 0. Надо ли что-то делать с этим нулем?

```{r primary_filtration}

sepsis_HA_df_cleaned <- sepsis_HA_df %>%  
  ungroup() %>% 
  filter(!is.na(treatment)) %>% 
  filter(!is.na(sex)) %>% # удалены строки с `NA` в `treatment` и в `sex` -- выбыло 16 пациентов  
  mutate(across(c(study_id, unic_patient_id, time_point, shock_T0, MV_T0, AKI_T0), as.factor)) %>% # переменные `character` и `logical` кроме `study_patient_id` преобразованы в `factor`  
  mutate(study_id = fct_inorder(study_id)) %>%
  mutate(unic_patient_id = fct_inorder(unic_patient_id)) %>% # уровни факторов `study_id` и `unic_patient_id` заданы по порядку строк таблицы  
  mutate(sex = recode(sex, "м" = "male", "ж" = "female", "мужской" = "male", "женский" = "female")) %>% # приведена в однообразный вид переменная `sex`
  mutate(
    age = if_else(unic_patient_id == "L_mSep_2dC_11_2-07" & age == 1990, 33, age),
    height = if_else(unic_patient_id == "L_mSep_2dC_11_2-07" & height == 95, NA_real_, height)) %>% # у пациентки L_mSep_2dC_11_2-07 : `age` == 1990 заменен на 33, `height` == 95 заменен на `NA`  
  mutate(height = ifelse(study_id == "CL_Sep_3C_6" & !(study_patient_id %in% c("040", "041", "042")), height * 100, height)) %>% # в исследовании CL_Sep_3C_6 `height` переведен в см 
  mutate(BMI = if_else(is.na(BMI) & !is.na(weight) & !is.na(height), round(weight / ((height / 100) ^ 2), 2), BMI)) %>% # в `BMI` `NA` заменены на расчетные значения 
  mutate(height = if_else(!is.na(BMI) & !is.na(weight) & is.na(height), round(100*sqrt(weight / BMI)) , height)) %>% # в `height` `NA` заменены на расчетные значения
  select(everything(), -c(AKI_T0, AKI_dur_T0_first_end, AKI_first_end_status)) %>% # убраны показатели острого почечного повреждения
  mutate(combined_efferon = case_when(treatment %in% c("efferon LPS", "efferon CT") ~ "Efferon", treatment == "base" ~ "Control"), 
         .after = treatment,
         combined_efferon = factor(combined_efferon, levels = c("Efferon", "Control"))) %>% # добавлена переменная `combined_efferon` 
  mutate(MAP = ifelse(MAP == 0, NA, MAP)) %>% #  в `MAP` 0 заменены на `NA`
  mutate(weight = ifelse(unic_patient_id == "L_mSep_2dC_11_R5-13" & weight == 19, NA, weight)) %>% # у пациентки L_mSep_2dC_11_R5-13 `weight` == 19 заменен на `NA`
  mutate(creatinine = ifelse(unic_patient_id == "L_mSep_2dC_11_1-09" & time_point == "0", creatinine * 88.4, creatinine)) %>% #у пациентки L_mSep_2dC_11_1-09 креатинин в точке 0 переведен из мг/дл в мкмоль/л
   mutate(
    AST = if_else(unic_patient_id == "L_Sep_2dC_7_2-04" & AST == 0, NA, AST),
    ALT = if_else(unic_patient_id == "L_Sep_2dC_7_2-04" & ALT == 0, NA, ALT)) # у пациентки L_Sep_2dC_7_2-04 замена 0 на `NA` в `AST`, `ALT`
  
```  

```{r check_after_filtration, include = FALSE, eval = FALSE} 

# Проверка данных после фильтрации

summary(sepsis_HA_df_cleaned)

# rm(sepsis_HA_df)

# Проверка, что ID исследований идут по порядку -- ДА

sum(as.numeric(sepsis_HA_df_cleaned$study_id) != sort(as.numeric(sepsis_HA_df_cleaned$study_id)))

sepsis_HA_df_cleaned %>%
  filter(time_point == 0) %>%
  filter(height > 200)

sepsis_HA_df_cleaned %>%
  select(is.numeric) %>%
  select(!c(SOFA, VIS2020, TNFa, diuresis, urea, age, weight, height, BMI, PCT, aPTT, fibrinogen, bilirubin_direct, LDH, AST, ALT, ferritin, DDimer, MAP)) %>%
  select(!contains("IL_") & !IL_6) %>%
  filter(if_any(everything(), function(x) x == 0))

sepsis_HA_df_cleaned %>%
  filter(CRP == 0)

```

### Точка 0  

Создан датасет `sepsis_HA_df_time_0`, отфильтрован по точке 0  

~~Убраны:~~  
~~`shock_dur_T0_first_end` -- продолжительность первого шока до завершения/гибели пациента~~  
~~`shock_first_end_status` -- статус завершения первого шока~~  
~~`ICU_dur_T0_first_end, ICU_first_end_status` -- нахождение пациента в реанимации (ОРИТ)~~  
~~`MV_dur_T0_first_end, MV_first_end_status` -- инвазивная ИВЛ~~  

```{r}
sepsis_HA_df_time_0 <- sepsis_HA_df_cleaned %>%
    filter(time_point == 0) # %>% 
# Исключение оставшихся переменных статуса
#  select(everything(), -c(shock_dur_T0_first_end, shock_first_end_status, ICU_dur_T0_first_end, ICU_first_end_status, MV_dur_T0_first_end, MV_first_end_status)) 

```

## Общая визуализация данных и анализ пропущенных значений

```{r missing_count1}

# Замена информативных NA на затычки в переменных статуса

sepsis_0_status <- sepsis_HA_df_time_0 %>%
  mutate(across(contains("_dur_T0_first_end") | contains("_first_end_status"), 
                function(x) x = if_else(is.na(MV_T0) == TRUE, as.character(x), replace_na(as.character(x), "ND"))
                ))

# Вектор и таблица числа пропущенных значений по переменным 

count_NA_vector <- sort(colSums(is.na(sepsis_0_status)))
count_NA_tibble <- tibble(`variables` = names(count_NA_vector), 
                   `NA_count` = count_NA_vector)

```

```{r missing_pheatmap, include = FALSE, eval = FALSE}

## Отрисовка тепловой карты NA с помощью pheatmap()

# Создание матрицы

sepsis_matrix <- sepsis_HA_df_time_0 %>% 
  select(order(colSums(is.na(.)))) %>%
  is.na() 
sepsis_matrix <- t(1*sepsis_matrix)

# Разметка по исследованиям (по общему порядковому номеру первого пациента из каждого из исследований)

gaps_col <- c()
for (i in 1:5) {
  gaps_col <- c(gaps_col, 
    which.max(fct_inorder(sepsis_HA_df_time_0$study_id) == levels(fct_inorder(sepsis_HA_time_0$study_id))[i])
    )
}

# Разметка по числу NA в переменной (числа взяты по красоте картинки и как примерные четверть и половина всех пациентов)

gaps_row <- c(
which.max(sort(colSums(is.na(sepsis_HA_df_time_0))) > 15),
which.max(sort(colSums(is.na(sepsis_HA_df_time_0))) > 30),
which.max(sort(colSums(is.na(sepsis_HA_df_time_0))) > 65),
which.max(sort(colSums(is.na(sepsis_HA_df_time_0))) > 140)
)

# Отрисовка тепловой карты

# sepsis_heatmap <- # запись в переменную
  pheatmap(sepsis_matrix, color = c("darkgrey", "lightgrey"), 
         cluster_rows = F, cluster_cols = F, show_rownames = T, show_colnames = F,
         gaps_col = gaps_col-1, gaps_row = gaps_row, 
         legend_breaks = c(0,1), legend_labels = c("", "NA"),
        # filename = "NA_heatmap.pdf", width = 12, height = 10, # запись в файл
#         silent = T
)

# Сложно редактировать картинку дальше, для презентации пойдет вариант через ggplot2
```

```{r functions_heatmap_NA}

## Отрисовка тепловой карты NA с помощью ggplot2

# Создаем функции для модификации данных и отрисовки тепловой карты

NA_tibble <- function(df, exclude = c("study_id", "study_patient_id", "unic_patient_id"), ...) {
  NA_tibble <- df %>% 
  select(order(colSums(is.na(.)))) %>%
  mutate( across( !{{exclude}}, function(x) x %>% is.na() ) )  %>% 
  pivot_longer(cols = !{{exclude}}, 
               cols_vary = "slowest", 
               names_to = "var",
               values_to = "is.NA") %>%
  mutate(var = fct_rev(fct_inorder(factor(var, ordered=TRUE)))) 
  return(NA_tibble)
}

heatmap_NA <- function(NA_tibble = NA_tibble, 
                       x = unic_patient_id, 
                       y = var, 
                       fill = is.NA, 
                       fill_color = c("TRUE" = "lightgrey", "FALSE" = "darkgrey"), 
                       ...) {
  ggheatmap <- NA_tibble %>% 
    ggplot() +
    geom_tile(aes({{x}}, {{y}}, fill = {{fill}})) +
  scale_fill_manual(values = {{fill_color}}) +
  scale_y_discrete(name = NULL) +
  theme_bw()  
  return(ggheatmap)
}
```

```{r plot_NA_heatmap, fig.height = 14, fig.width = 16}

sepsis_NA_tibble <- sepsis_0_status %>% NA_tibble()
sepsis_ggheatmap_base <- sepsis_NA_tibble %>% heatmap_NA()
  
#   

study_vlines <- c()
for (i in 1:5) {
  study_vlines <- c(study_vlines, 
    which.max(sepsis_NA_tibble$study_id == levels(sepsis_NA_tibble$study_id)[i])
    )
}

sepsis_ggheatmap <- sepsis_ggheatmap_base +
  geom_vline(xintercept = study_vlines[-1] - 0.5, 
             linewidth = 0.5, 
             colour = "darkgreen") +
  geom_hline(yintercept = which(levels(sepsis_NA_tibble$var) %in% c("CRP", "PCT", "lactate"))-0.5,
           linewidth = 0.5, 
             colour = "red") +
  scale_x_discrete(name = NULL,
                   breaks = sepsis_NA_tibble$unic_patient_id[study_vlines],
                   labels = c(levels(sepsis_NA_tibble$study_id)[-5], "1C_1"),
                   position = "top") +
  theme(legend.position='none', 
        axis.ticks.x=element_blank(),
        axis.text.x = element_text(hjust = c(-0.7,-0.4,-1,-0.4,0.1), size = 16, color = "black"),
        axis.text.y = element_text(size = 14, color = "black")
        )

sepsis_ggheatmap

# ggsave("./figures/var_vs_study_NAs_time_0.png", sepsis_ggheatmap, height = 14, width = 16, dpi = 120, units = "in")

```

```{r exploratory1, fig.height = 14, fig.width = 16, eval = FALSE}

#

sepsis_HA_df_time_0 %>%
  select(where(is.numeric)) %>%
  select(!contains("_dur_T0_first_end")) %>%
  mutate(across(c(WBC, PLT, creatinine, VIS2020, NEU, LYM, CRP, bilirubin_total), log10)) %>%
  select(any_of(names(count_NA_vector[count_NA_vector <= 13]))) %>%
ggpairs()

```

```{r missing_count2, include = FALSE, eval = FALSE}

sepsis_0_status %>% filter(is.na(bilirubin_total))

vars_exclude <- names(count_NA_vector[count_NA_vector > 102])[1]
for (i in 2:length(count_NA_vector[count_NA_vector > 102])) {
  vars_exclude <- paste(vars_exclude, names(count_NA_vector[count_NA_vector > 102])[i], sep = ", ")
}
cat(vars_exclude)

```

## Анализ главных компонент

```{r PCA}
# Удаление длительностей
# Отсечка по CRP включительно -- остается 242 пациента

sepsis_pca <- sepsis_HA_df_time_0 %>% 
  select(!(contains("_dur_T0_first_end") | contains("_first_end_status"))) %>% 
  select(where(function(x) sum(is.na(x)) <13)) %>%
  na.omit() 

sepsis_pca_result <- sepsis_pca %>% 
  select(is.numeric) %>% 
  mutate(CRP = if_else(CRP == 0, 0.001, CRP)) %>%
  mutate(across(c(WBC, PLT, creatinine, NEU, LYM, CRP, bilirubin_total), log10)) %>% # логарифмировать значения
  prcomp(scale = T) 

summary(sepsis_pca_result)

sepsis_pca_result %>% 
  ggbiplot(scale = 0,
           choices = c(1,2),
           groups = sepsis_pca$study_id,
           ellipse = T,
           alpha = 0.5) +
  theme_minimal() 

```
