---
title: ''
output: html_document
---

```{r setup, include = FALSE}
# Set default chunk options

knitr::opts_chunk$set(echo = FALSE, message = FALSE, warning = TRUE)

# Set working folders

here::i_am("code/1_sepsis_HA_data_import_processing_EDA.Rmd")

path_to_scripts = "code/scripts"
path_to_data = "data"
path_to_figures = "figures"

# Load required libraries

library(tidyverse)
library(ggpubr)
library(ggbiplot)
library(gtsummary)
library(GGally)
library(knitr)

# Load external scripts

```

## Первичная обработка и эксплораторный анализ данных

*Авторы: Олег Тарасов, Виктория Уварова*  

### Очистка и трансформация  данных

Исходные данные загружены из файла  [`r path_to_data`/raw/sepsis_HA_df_v3.rds](../`r path_to_data`/raw/sepsis_HA_df_v3.rds) .

Создан датасет `sepsis_HA_df_cleaned` с изменениями, примененными в следующем порядке:

1. Преобразование идентификаторов:
  - в исследовании CL_Sep_3C_6 в идентификаторах пациентов `study_patient_id` кириллическая "К" заменена на латинскую "K"  
  - добавлен сквозной уникальный идентификатор пациента `unic_patient_id` в виде `study_id_study_patient_id`  
  
2. Ручное исправление отдельных некорректных значений в соответствии с первичными данными:  
  - у пациентки L_mSep_2dC_11_2-07 возраст `age` == 1990 заменен на 33, рост `height` == 95 заменен на 195  
  - у пациентки L_mSep_2dC_11_R5-13 вес `weight` == 19 заменен на 79  
  - у пациентки L_mSep_2dC_11_1-09 креатинин `creatinine` в точке 0 установлен 62  
  - у пациентки L_Sep_2dC_7_2-04 в `AST`, `ALT`, `LDH` 0 заменены на `NA`  
  - у пациента CL_Sep_3C_6_K35 уровень нейтрофилов `NEU` в точке 0 установлен 23  
  - у пациентки CL_Sep_3C_6_014 для всех временных точек установлены значения `MV_T0` = `TRUE`, `MV_dur_T0_first_end` = 3, `MV_first_end_status` = `recovery`  

3. Создание и удаление столбцов:
  - добавлен столбец `combined_efferon`, объединяющий два разных типа сорбции в один, с переименованием уровней: `base` = `Control`, (`efferon LPS` | `efferon CT`) = `Efferon`  
  - переменные `time_point`, `*_id` (кроме `study_patient_id`) и `*_T0` преобразованы в `factor`  
  - уровни факторов `study_id` и `unic_patient_id` заданы по порядку строк таблицы  
  - удалены столбцы, описывающие острое почечное повреждение: `AKI_T0, AKI_dur_T0_first_end, AKI_first_end_status`  
  - удалены столбцы с относительным содержанием нейтрофилов `NEUr` и лейкоцитов `LYMr`  
  - добавлены столбцы `NLR = NEU/LYM` и `SII = NLR/PLT`  
  
3. Добавление, удаление и преобразование значений переменных по всей таблице:
  - удалены строки с `NA` в `treatment` и в `sex` -- **выбыло 16 пациентов**  
  - в `MAP` и `fibrinogen` 0 заменены на `NA`  
  - в исследовании CL_Sep_3C_6 рост `height` переведен в см (кроме пациентов 040, 041, 042)  
  - в `aPTT` 0 и >150 заменены на 150 (= "кровь не свернулась")  
  - в `BMI` `NA` заменены на расчетные значения c округлением до 2 знака после запятой, если есть данные по росту и весу  
  - в `height` `NA` заменены на расчетные значения c округлением до целых, если есть данные по ИМТ и весу  
  - приведена в однообразный вид переменная `sex`: `("ж" | "женский") = "female" & ("м" и "мужской") = "male"`  

Датасет сохранен в [`r path_to_data`/processed/sepsis_HA_df_cleaned.rds](../`r path_to_data`/processed/sepsis_HA_df_cleaned.rds)  

```{r data-import-cleaning}
if (file.exists(here::here(path_to_data, "processed/sepsis_HA_df_cleaned.rds"))) {
  # Load cleaned data from existing file
  sepsis_HA_df_cleaned <- readRDS(here::here(path_to_data, "processed/sepsis_HA_df_cleaned.rds"))
  print("Очищенные данные прочитаны из ранее созданного файла")
} else {
  # If `data/processed/sepsis_HA_df_cleaned.rds` does not exist, run `code/scripts/sepsis_HA_data_import_cleaning.R` for data reading and primary processing
  source(here::here(path_to_scripts, "sepsis_HA_data_import_cleaning.R"))  
  print("Проведена очистка данных")
}

```
```{r check-df-cleaned, include = FALSE, eval = FALSE}
# Inner control for data consistency

# summary(sepsis_HA_df_cleaned)
# str(sepsis_HA_df_cleaned)

# Проверка, что ID исследований идут по порядку -- ДА

# sum(as.numeric(sepsis_HA_df_cleaned$study_id) != sort(as.numeric(sepsis_HA_df_cleaned$study_id)))

```


### Анализ пропущенных значений

```{r count-NA}

# Rewrite later: add test for no-NAs in MV_T0, shock_T0

# Replace `NA` with `ND` in `MV_*`, `ICU_*` and `shock_*` variables
sepsis_0_status <- sepsis_HA_df_cleaned %>%
  	filter(time_point == 0) %>%
  	mutate(across(contains("_dur_T0_first_end") | contains("_first_end_status"), 
                function(x) replace_na(as.character(x), "ND") ))
														
# Count number of NAs left in variables and sort variables in of NAs increasing 
count_NA_vector <- sort(colSums(is.na(sepsis_0_status)))

# Set threshold of NAs to include variable into further analysis
vars_exclude <- names(count_NA_vector[count_NA_vector > 102]) # Здесь устанавливаем порог отсечки по количеству `NA` в точке 0
```

```{r create-NA-heatmap}

# Create function to plot heatmap of NA distribution across studies

NA_heatmap <-	function(sepsis_0_status, count_NA_vector, study_id = c("origin", "recode", "none")) {
	
	# Inner function to create table of NAs
	tibble_NA <- function(df, exclude = c("study_id", "study_patient_id", "unic_patient_id"), ...) {
	
		NA_tibble <- df %>% 
  	select(order(colSums(is.na(.)))) %>%
	  mutate( across( !{{exclude}}, function(x) x %>% is.na() ) )  %>% 
  	pivot_longer(cols = !{{exclude}}, 
    	           cols_vary = "slowest", 
      	         names_to = "var",
        	       values_to = "is.NA") %>%
  	mutate(var = fct_rev(fct_inorder(factor(var, ordered=TRUE)))) 
  	
		return(NA_tibble)
	}

	# Create table of NAs in dataset
	sepsis_NA_tibble <- sepsis_0_status %>% tibble_NA()
	
	# Calculate indexes to draw horizontal lines according to NA number 
	NA_hlines <- which(levels(sepsis_NA_tibble$var) %in% c("CRP", "PCT", "lactate"))-0.5
	
	# Calculate indexes of study separators
	study_vlines <- c()
	for (i in 1:5) {
  study_vlines <- c(study_vlines, 
    which.max(sepsis_NA_tibble$study_id == levels(sepsis_NA_tibble$study_id)[i])
    )
	}
	
	# Set linewidth
	linewidth = 0.5
	
	# Create plot
	sepsis_NA_heatmap <- sepsis_NA_tibble %>%
	ggplot() +
	geom_tile(aes(unic_patient_id, 
  							var, 
  							fill = is.NA),  
  							colour = "white") +
	# Set heatmap colors
	scale_fill_manual(values = c("TRUE" = "gray80", "FALSE" = "gray60")) +
	scale_x_discrete(name = NULL) +
	scale_y_discrete(name = NULL) +
	coord_cartesian(clip = "off") +
	# Draw horizontal lines as NA number thresholds
	geom_segment(
    data = data.frame(x0 = -40, x1 = 265, y = NA_hlines),
    aes(x = x0, xend = x1, y = y, yend = y),
    linewidth = linewidth, 
    inherit.aes = FALSE,
    color = "red"
  ) +
	# Draw vertical lines to separate studies
	geom_segment(
    data = data.frame(x = study_vlines[-1] - 0.5, y0 = -0.1, y1 = length(count_NA_vector)-1.9),
    aes(x = x, xend = x, y = y0, yend = y1),
    linewidth = linewidth, 
    inherit.aes = FALSE,
    color = "darkgreen"
  ) +
	# Draw Y-axis ticks
	geom_segment(
    data = data.frame(x0 = 0.5, x1 = -1, y = 1:58),
    aes(x = x0, xend = x1, y = y, yend = y),
    linewidth = linewidth, 
    inherit.aes = FALSE,
    color = "gray40"
  ) +
	# Draw Y-axis
	geom_segment(x = 0.5, xend = 0.5, y = 0.5, yend = 58.5,
    linewidth = linewidth, 
    inherit.aes = FALSE,
    color = "gray60"
  ) +
	# Put variable names as Y-axis tick labels
	geom_text(
		data = data.frame(var = levels(sepsis_NA_tibble$var), y = 1:58),
		aes(label = var, x = -2, y = y), 
		size = 5,
		hjust = 1,
		inherit.aes = FALSE
	) +
	# Label NA thereshold horizontal lines with corresponding NA numbers
	geom_text(
		data = data.frame(countNA = count_NA_vector[length(count_NA_vector) - NA_hlines + 0.5], y = NA_hlines + 0.5), 	
		aes(label = countNA, x = -37.5, y = y),
		size = 5,
		hjust = 0.5,
		vjust = 0.3,
		color = "red",
		inherit.aes = FALSE
	) +
	# Write plot title
	ggtitle("Distribution of missing values in variables across studies at the time point 0")	+
	# Set legend
	guides(
		fill = guide_legend(
		title = "Missing\nvalues", 
		override.aes = list(alpha = c(1,0))
		)
	) +
	# Set theme
	theme_bw() +
	theme(plot.title = element_text(size = 20, face = "bold", hjust = 0.7, vjust = 4), 
				legend.position = "inside",
				legend.justification.inside = c(-0.018, 0.3),
				legend.key.size = unit(30, "pt"), 
				legend.background = element_blank(),
				legend.text = element_blank(),
				legend.title = element_text(hjust = 0.5, size = 15),
				axis.text.x = element_blank(),
				axis.ticks.x = element_blank(),
				axis.text.y = element_blank(),
        axis.ticks.y = element_blank(),
        axis.line = element_blank(),
				panel.grid.major = element_blank(), 
        panel.grid.minor = element_blank(),
        panel.border = element_blank(),
				plot.margin = margin(25, 15, 10, 35, "pt")
	)

	if (study_id == "origin") {
		study <- c(levels(sepsis_NA_tibble$study_id)[-5], "1C_1")
	} else if (study_id == "recode") {
		study <- c("A", "B", "C", "D", "E")
	}
	
	if (study_id != "none") {
	
	sepsis_NA_heatmap <- sepsis_NA_heatmap +
	# Write study IDs under the heatmap
	geom_text(
		data = data.frame(study, 
											x = ((c(study_vlines, 265, 0) + c(0, study_vlines, 265))/2)[2:6]	),
		aes(label = study, x = x, y = -0.7), 
		size = 5.5,
		fontface = "bold", 
		hjust = 0.45,
		vjust = 0,
		color = "darkgreen",
		inherit.aes = FALSE
	) +
	# Write study IDs over the heatmap
	geom_text(
		data = data.frame(study, 
											x = ((c(study_vlines, 265, 0) + c(0, study_vlines, 265))/2)[2:6]	),
		aes(label = study, x = x, y = length(count_NA_vector)-2.1), 
		size = 5.5,
		fontface = "bold", 
		hjust = 0.45,
		vjust = 0,
		color = "darkgreen",
		inherit.aes = FALSE
	) 
	}
		
	return(sepsis_NA_heatmap)
}

```


```{r plot-NA-heatmap, fig.height = 14, fig.width = 18, dpi = 120, fig.retina = 1, warning = FALSE}

# Create heatmap of NAs in dataset

sepsis_NA_heatmap <- NA_heatmap(sepsis_0_status = sepsis_0_status, count_NA_vector = count_NA_vector, study_id = "recode") +
	# Draw frame around studies and variables selected for further analysis
	geom_rect(
		xmin = -0.25, 
		xmax = which(sepsis_0_status$study_id == "L_Sep_1C_1")[1] + 0.25, 
		ymin = length(count_NA_vector) - which(names(count_NA_vector) == "lactate") + 0.25, 
		ymax = length(count_NA_vector) - 2.35, 
		fill = NA, 
		linewidth = 0.5, 
		color = "cyan3", 
		alpha = 0.2
	) +
	# Label frame
	geom_text(
		aes(label = "Dataset for further analysis", x = -40, y = 59),
		size = 5,
		fontface = "italic", 
		hjust = 0.14,
		vjust = 0.1,
		color = "cyan3",
		inherit.aes = FALSE
	)

sepsis_NA_heatmap

ggsave(here::here(path_to_figures, "var_vs_study_NAs_time_0.png"), sepsis_NA_heatmap, height = 14, width = 19, dpi = 120, units = "in")


```

### Оценка однородности данных

```{r }
```

### Извлечение данных для дальнейшего анализа

```{r data-filter}
source(here::here(path_to_scripts, "sepsis_HA_data_filter.R"))
```

Создан датасет `sepsis_HA_df_analyze`, в котором:   
- удалены переменные с количеством `NA` в точке 0 больше 102: `r paste(vars_exclude, collapse = ", ")`  
- исключено исследование L_Sep_1C_1 -- **выбыло 9 пациентов**

Датасет сохранен в [`r path_to_data`/sepsis_HA_df_analyze.rds](../`r path_to_data`/sepsis_HA_df_analyze.rds) .

```{r check-df-analyze, include = FALSE, eval = FALSE}
# Inner control for data consistency

# summary(sepsis_HA_df_analyze)
# str(sepsis_HA_df_analyze)

```

### Общая визуализация включенных в анализ данных

```{r}
```


