---
title: "Survival analysis"
author: "Гладышев Никита Сергеевич"
output: html_document
---

```{r setup, include=FALSE}
knitr::opts_chunk$set(echo = FALSE)
library (tidyverse)
library(flextable)
library(officer)
library(DescTools)
library(survival)
library(survminer)

```




```{r}
sepsis <- readRDS("../../../../sepsis_HA_df_cleaned.rds")
sepsis_clear <- sepsis %>%
  select(where( ~ mean(is.na(.)) <= 0.7)) %>%
  mutate (across (where (is.character), as.factor), across(where(is.logical), as.factor)) %>%
  ungroup () %>%
  mutate (treatment = ifelse (grepl ("efferon", treatment), "efferon", "base"))
```

# 1.2 Модифицируем значения

```{r}

sepsis_clear <- sepsis_clear %>% mutate (age = ifelse (age > 100, NA, print (age)),
                                         height = ifelse (height < 3, print (height * 100), print (height)))

```



# 2. Посчитаем описательные статистики

## 2.1 Количественные переменные только для 0 временной точки без учета терапии

```{r}


ft_num <- sepsis_clear %>%
  filter(time_point == 0) %>%
  select(where(is.numeric), -time_point) %>%
  summarise(across(
    everything(),
    list(
      "Количество значений" = ~ as.character(sum(!is.na(.))),
      "Количество пропущенных значений" = ~ as.character(sum(is.na(.))),
      "Среднее" = ~ as.character(round(mean(., na.rm = TRUE), 2)),
      "Медиана" = ~ as.character(round(median(., na.rm = TRUE), 2)),
      "Стандартное отклонение" = ~ as.character(round(sd(., na.rm = TRUE), 2)),
      "25% квантиль" = ~ as.character(round(quantile(., 0.25, na.rm = TRUE), 2)),
      "75% квантиль" = ~ as.character(round(quantile(., 0.75, na.rm = TRUE), 2)),
      "Межквартильный размах" = ~ as.character(round(IQR(., na.rm = TRUE), 2)),
      "Минимум" = ~ as.character(ifelse(all(is.na(
        .
      )), NA, round(
        min(., na.rm = TRUE), 2
      ))),
      "Максимум" = ~ as.character(ifelse(all(is.na(
        .
      )), NA, round(
        max(., na.rm = TRUE), 2
      )))
    ),
    .names = "{.col}::{.fn}"
  )) %>%
  pivot_longer(cols = everything(),
               names_to = "Variable",
               values_to = "Value") %>%
  separate(Variable,
           into = c("Variable", "Statistic"),
           sep = "::") %>%
  pivot_wider(names_from = Variable, values_from = Value) %>%
  rename ("Статистика" = Statistic)


summary_stats_table <- flextable(ft_num)

summary_stats_table <- summary_stats_table %>%
  border_remove() %>%
  border_outer(part = "all",
               border = officer::fp_border(color = "black", width = 1)) %>%
  border_inner_h(border = officer::fp_border(color = "black", width = 1)) %>%
  border_inner_v(border = officer::fp_border(color = "black", width = 1))

summary_stats_table
```

## 2.2 Качественные данные только для 0 временной точки без учета терапии

```{r}

summary_stats_cat <- sepsis_clear %>%
  filter(time_point == 0) %>%
  select(where( ~ !is.numeric(.)), -study_id, -study_patient_id) %>%
  pivot_longer(cols = everything(),
               names_to = "Variable",
               values_to = "Category") %>%
  filter(!is.na(Category)) %>%
  group_by(Variable, Category) %>%
  summarise(Количество = n(), .groups = 'drop_last') %>%
  mutate(Общее = sum(Количество), Доля = Количество / Общее) %>%
  rowwise() %>%
  mutate(CI = list(BinomCI(
    Количество, Общее, conf.level = 0.95, method = "wilson"
  ))) %>%
  ungroup() %>%
  select(-CI)


summary_stats_cat_table <- summary_stats_cat %>%
  rename("Переменная" = Variable, "Категория" = Category) %>%
  select(Переменная, Категория, Количество, Общее, Доля)

summary_stats_cat_table <- flextable(summary_stats_cat_table) %>%
  border_remove() %>%
  border_outer(part = "all",
               border = officer::fp_border(color = "black", width = 1)) %>%
  border_inner_h(border = fp_border(color = "black", width = 1)) %>%
  border_inner_v(border = fp_border(color = "black", width = 1)) %>% merge_v(j = "Переменная")

summary_stats_cat_table

```

#  2.3 Количественные переменные только для 0 временной точки с учетом терапии

```{r}
summary_stats_table <- sepsis_clear %>%
  filter(time_point == 0) %>%
  group_by(treatment) %>%
  select(where(is.numeric), -time_point) %>%
  summarise(across(
    everything(),
    list(
      "Количество значений" = ~ as.character(sum(!is.na(.))),
      "Количество пропущенных значений" = ~ as.character(sum(is.na(.))),
      "Среднее" = ~ as.character(round(mean(., na.rm = TRUE), 2)),
      "Медиана" = ~ as.character(round(median(., na.rm = TRUE), 2)),
      "Стандартное отклонение" = ~ as.character(round(sd(., na.rm = TRUE), 2)),
      "25% квантиль" = ~ as.character(round(quantile(., 0.25, na.rm = TRUE), 2)),
      "75% квантиль" = ~ as.character(round(quantile(., 0.75, na.rm = TRUE), 2)),
      "Межквартильный размах" = ~ as.character(round(IQR(., na.rm = TRUE), 2)),
      "Минимум" = ~ as.character(ifelse(all(is.na(
        .
      )), NA, round(
        min(., na.rm = TRUE), 2
      ))),
      "Максимум" = ~ as.character(ifelse(all(is.na(
        .
      )), NA, round(
        max(., na.rm = TRUE), 2
      )))
    ),
    .names = "{.col}::{.fn}"
  )) %>%
  ungroup() %>%
  pivot_longer(cols = -treatment,
               names_to = "Variable",
               values_to = "Value") %>%
  separate(
    Variable,
    into = c("Variable", "Statistic"),
    sep = "::",
    fill = "right"
  ) %>%
  pivot_wider(names_from = Variable,
              values_from = Value,
              values_fn = list) %>%
  rename ("Терапия" = treatment, "Статистика" = Statistic) %>%
  mutate(across(where(is.list), ~ sapply(., function(x)
    if (length(x) > 1)
      paste(x, collapse = "; ")
    else
      x))) %>%
  flextable() %>%
  theme_vanilla() %>%
  autofit() %>%
  hline_top(border = officer::fp_border(color = "black", width = 1)) %>%
  hline_bottom(border = officer::fp_border(color = "black", width = 1)) %>%
  hline(border = officer::fp_border(color = "black", width = 1)) %>%
  vline(border = officer::fp_border(color = "black", width = 1))

summary_stats_table


```

#  2.4 Качественные переменные только для 0 временной точки с учетом терапии

```{r}
summary_stats_cat_table <- sepsis_clear %>%
  filter(time_point == 0) %>%
  select(treatment, where( ~ !is.numeric(.)), -study_id, -study_patient_id) %>%
  pivot_longer(cols = -treatment,
               names_to = "Variable",
               values_to = "Category") %>%
  filter(!is.na(Category)) %>%
  group_by(treatment, Variable, Category) %>%
  summarise(Количество = n(), .groups = 'drop') %>%
  group_by(treatment, Variable) %>%
  mutate(Общее = sum(Количество), Доля = Количество / Общее) %>%
  ungroup() %>%
  rename("Переменная" = Variable,
         "Категория" = Category,
         "Терапия" = treatment) %>%
  select(Терапия, Переменная, Категория, Количество, Общее, Доля) %>%
  flextable() %>%
  theme_vanilla() %>%
  autofit() %>%
  border_remove() %>%
  border_outer(part = "all",
               border = officer::fp_border(color = "black", width = 1)) %>%
  border_inner_h(border = officer::fp_border(color = "black", width = 1)) %>%
  border_inner_v(border = officer::fp_border(color = "black", width = 1)) %>%
  merge_v(j = c("Терапия", "Переменная"))

summary_stats_cat_table
```

## 2.5 Количественные переменные только для 0 временной точки с учетом терапии и исследования

```{r}
summary_stats_table <- sepsis_clear %>%
  filter(time_point == 0) %>%
  group_by(treatment, study_id) %>%
  select(where(is.numeric), -time_point) %>%
  summarise(across(
    everything(),
    list(
      "Количество значений" = ~ sum(!is.na(.)),
      "Количество пропущенных значений" = ~ sum(is.na(.)),
      "Среднее" = ~ round(mean(., na.rm = TRUE), 2),
      "Медиана" = ~ round(median(., na.rm = TRUE), 2),
      "Стандартное отклонение" = ~ round(sd(., na.rm = TRUE), 2),
      "25% квантиль" = ~ round(quantile(., 0.25, na.rm = TRUE), 2),
      "75% квантиль" = ~ round(quantile(., 0.75, na.rm = TRUE), 2),
      "Межквартильный размах" = ~ round(IQR(., na.rm = TRUE), 2),
      "Минимум" = ~ ifelse(all(is.na(.)), NA, round(min(., na.rm = TRUE), 2)),
      "Максимум" = ~ ifelse(all(is.na(.)), NA, round(max(., na.rm = TRUE), 2))
    ),
    .names = "{.col}::{.fn}"
  )) %>%
  ungroup() %>%
  rename("Терапия" = treatment, "Исследование" = study_id) %>%
  pivot_longer(
    cols = -c(Терапия, Исследование),
    names_to = "Переменная",
    values_to = "Значение"
  ) %>%
  separate(
    Переменная,
    into = c("Переменная", "Статистика"),
    sep = "::",
    fill = "right"
  ) %>%
  pivot_wider(names_from = Переменная,
              values_from = Значение,
              values_fn = list) %>%
  mutate(across(where(is.list), ~ sapply(., function(x)
    paste(
      unique(x), collapse = "; "
    )))) %>%
  flextable() %>%
  theme_vanilla() %>%
  autofit() %>%
  hline_top(border = officer::fp_border(color = "black", width = 1)) %>%
  hline_bottom(border = officer::fp_border(color = "black", width = 1)) %>%
  hline(border = officer::fp_border(color = "black", width = 1)) %>%
  vline(border = officer::fp_border(color = "black", width = 1))

summary_stats_table

```

## 2.6 Качественные данные только для 0 временной точки c учетом терапии и исследования

```{r}
summary_stats_cat_table <- sepsis_clear %>%
  filter(time_point == 0) %>%
  select(treatment, study_id, where( ~ !is.numeric(.)), -study_patient_id) %>%
  pivot_longer(
    cols = -c(treatment, study_id),
    names_to = "Variable",
    values_to = "Category"
  ) %>%
  filter(!is.na(Category)) %>%
  group_by(treatment, study_id, Variable, Category) %>%
  summarise(Количество = n(), .groups = 'drop') %>%
  group_by(treatment, study_id, Variable) %>%
  mutate(Общее = sum(Количество), Доля = Количество / Общее) %>%
  ungroup() %>%
  rename(
    "Переменная" = Variable,
    "Категория" = Category,
    "Терапия" = treatment,
    "Исследование" = study_id
  ) %>%
  select(Терапия,
         Исследование,
         Переменная,
         Категория,
         Количество,
         Общее,
         Доля) %>%
  flextable() %>%
  theme_vanilla() %>%
  autofit() %>%
  border_remove() %>%
  border_outer(part = "all",
               border = officer::fp_border(color = "black", width = 1)) %>%
  border_inner_h(border = officer::fp_border(color = "black", width = 1)) %>%
  border_inner_v(border = officer::fp_border(color = "black", width = 1)) %>%
  merge_v(j = c("Терапия", "Исследование", "Переменная"))

summary_stats_cat_table

```

# 3. Анализ выживаемости

## 3.1 Предобработка

```{r}
sepsis_clear <- sepsis_clear %>%
  mutate(
    event_time = shock_dur_T0_first_end,
    event_status = ifelse(shock_first_end_status == "censored", 0, 1)
  )

```

## 3.2 Анализ выживаемости

```{r}
surv_object <- Surv(time = sepsis_clear$event_time, event = sepsis_clear$event_status)

km_fit <- survfit(surv_object ~ treatment, data = sepsis_clear)
```

## 3.3 Визуализация

```{r}
ggsurvplot(km_fit,
           data = sepsis_clear,
           pval = TRUE,
           conf.int = TRUE,  
           risk.table = TRUE,
           ggtheme = theme_minimal(),
           legend.title = "Группа лечения",
           legend.labs = c("Базовая терапия", "Гемосорбция"))
```

#3.4 Модель пропорциональных рисков Кокса

```{r}
cox_model <- coxph(Surv(event_time, event_status) ~ treatment + sex + LYM + PF_ratio + SOFA, data = sepsis_clear)

summary(cox_model)
```
##3.5 Визуализация




