---
title: "Sepsis_Hemosorbtion project, Oleg's part"
author: "Oleg Tarasov"
date: "`r Sys.Date()`"
output:
  html_document: default
  pdf_document: default
---

```{r setup, include=FALSE}
knitr::opts_chunk$set(echo = TRUE, message = FALSE, warning = FALSE, error = TRUE)

library(tidyverse)
library(ggpubr)
library(ggbiplot)
# library(factoextra)
# library(FactoMineR)
library(pheatmap)
#library(gtsummary)

```
## Загрузка данных `sepsis_HA_df_v2.rds`

```{r}
sepsis_HA_df_v2 <- readRDS("../data/sepsis_HA_df_v2.rds")
```

## Чистка данных

*Для синхронизации частично использованы наработки Виктории по очистке данных*

### Создан датасет `sepsis_HA_df_v2_cleaned`, в котором
1.  удалены строки с NA в treatment и в sex -- выбыло 16 пациентов
2.  переменные character и logical преобразованы в factor
3.  приведена в однообразный вид переменная sex: ж и женский = female and м и мужской = male
4.  у пациентки study_id == "L_mSep_2dC_11" & study_patient_id == "2-07" age == 1990 заменен на 33. А рост 95 заменен на NA.
5.  в исследовании CL_Sep_3C_6 рост переведен в см
6.  в BMI NA заменены на расчетные значения, если есть данные по росту и весу

```{r}
sepsis_HA_df_v2_cleaned <- sepsis_HA_df_v2 %>%  
  ungroup() %>% 
  filter(!is.na(treatment)) %>% 
  filter(!is.na(sex)) %>% 
  mutate(across(c(study_id, study_patient_id, time_point, shock_T0, MV_T0, AKI_T0), as.factor)) %>% 
  mutate(sex = recode(sex, "м" = "male", "ж" = "female", "мужской" = "male", "женский" = "female")) %>% 
  mutate(
    age = if_else(study_id == "L_mSep_2dC_11" & study_patient_id == "2-07" & age == 1990, 33, age),
    height = if_else(study_id == "L_mSep_2dC_11" & study_patient_id == "2-07", NA_real_, height)) %>% 
  mutate(height = ifelse(study_id == "CL_Sep_3C_6", height * 100, height)) %>% 
  mutate(BMI = if_else(is.na(BMI) & !is.na(weight) & !is.na(height), weight / ((height / 100) ^ 2), BMI))

summary(sepsis_HA_df_v2_cleaned)

# rm(sepsis_HA_df_v2)
```

### Точка 0

Создан датасет `sepsis_HA_df_v2_time_point_0` с разделением на лечению на Efferon и Control, отфильтрован по точке 0
Убраны:
shock_dur_T0_first_end -- продолжительность первого шока до завершения/гибели пациента
shock_first_end_status -- статус завершения первого шока
AKI_dur_T0_first_end, AKI_first_end_status -- острое почечное повреждение
ICU_dur_T0_first_end, ICU_first_end_status -- нахождение пациента в реанимации (ОРИТ)
MV_dur_T0_first_end, MV_first_end_status -- инвазивная ИВЛ

```{r}
sepsis_HA_df_v2_time_point_0 <- sepsis_HA_df_v2_cleaned %>%
  mutate(combined_efferon = case_when(treatment %in% c("efferon LPS", "efferon CT") ~ "Efferon", treatment == "base" ~ "Control"), combined_efferon = factor(combined_efferon, levels = c("Efferon", "Control"))) %>% 
  filter(time_point == 0) %>% 
  select(everything(), -c(shock_dur_T0_first_end, shock_first_end_status, AKI_dur_T0_first_end, AKI_first_end_status, ICU_dur_T0_first_end, ICU_first_end_status, MV_dur_T0_first_end, MV_first_end_status)) 
```

## Анализ пропущенных значений

```{r missing, fig.width = 12, fig.height = 8}


sepsis_matrix <- sepsis_HA_df_v2_time_point_0 %>% 
  select(order(colSums(is.na(.)))) %>%
  is.na() %>% 
  as.matrix()
sepsis_matrix <- t(1*sepsis_matrix)

# sum(as.numeric(fct_inorder(sepsis_HA_df_v2_time_point_0$study_id)) == sort(as.numeric(fct_inorder(sepsis_HA_df_v2_time_point_0$study_id))))

gaps_col <- c()
for (i in 2:5) {
  gaps_col <- c(gaps_col, 
    which.max(fct_inorder(sepsis_HA_df_v2_time_point_0$study_id) == levels(fct_inorder(sepsis_HA_df_v2_time_point_0$study_id))[i])
    )
}

gaps_row <- c(
which.max(sort(colSums(is.na(sepsis_HA_df_v2_time_point_0))) > 15),
which.max(sort(colSums(is.na(sepsis_HA_df_v2_time_point_0))) > 30),
which.max(sort(colSums(is.na(sepsis_HA_df_v2_time_point_0))) > 65),
which.max(sort(colSums(is.na(sepsis_HA_df_v2_time_point_0))) > 140)
)

sepsis_heatmap <- 
  pheatmap(sepsis_matrix, color = c("darkgrey", "lightgrey"), 
         cluster_rows = F, cluster_cols = F, show_rownames = T, show_colnames = F,
         gaps_col = gaps_col-1, gaps_row = gaps_row, 
         legend_breaks = c(0,1), legend_labels = c("", "NA"),
        # filename = "NA_heatmap.pdf", width = 12, height = 10,
         silent = T
)



```

## Анализ главных компонент

```{r PCA}
sepsis_pca <- sepsis_HA_df_v2_time_point_0 %>% 
  select(where(function(x) sum(is.na(x)) <10)) %>%
  select(is.numeric) %>% 
  na.omit()

  
sepsis_pca_result <- prcomp(sepsis_pca, scale = T) 

summary(sepsis_pca_result)

```
