---
title: "sepsis_HA_df_v2"
author: "Uvarova Victoria"
date: "`r Sys.Date()`"
output: html_document
---

```{r setup, include=FALSE}
knitr::opts_chunk$set(echo = TRUE, message = FALSE, warning = FALSE, error = FALSE)

library(tidyverse)

library(gtsummary)
set_gtsummary_theme(list("style_number-arg:big.mark" = "")) #чтобы в качестве разделителя тысячи не использовалась запятая, иначе ломается расчет Absolute Difference
```

## Загружен датасет sepsis_HA_df_v2

```{r}
sepsis_HA_df_v2 <- readRDS("sepsis_HA_df_v2.rds")
```

## Чистка данных

### Создан датасет **sepsis_HA_df_v2_cleaned** в котором

1.  удалены строки с NA в treatment и в sex

2.  переменные character и logical преобразованы в factor

3.  приведена в однообразный вид переменная sex: ж и женский = female and м и мужской = male

4.  у пациентки study_id == "L_mSep_2dC_11" & study_patient_id == "2-07" age == 1990 заменен на 33. А рост 95 заменен на NA.

5.  в исследовании CL_Sep_3C_6 рост переведен в см

6.  в BMI NA заменены на расчетные значения, если есть данные по росту и весу

```{r}
sepsis_HA_df_v2_cleaned <- sepsis_HA_df_v2 %>%  ungroup() %>% filter(!is.na(treatment)) %>% filter(!is.na(sex)) %>% 
  mutate(across(c(study_id, study_patient_id, time_point, shock_T0, MV_T0, AKI_T0), as.factor)) %>% 
  mutate(sex = recode(sex, "м" = "male", "ж" = "female", "мужской" = "male", "женский" = "female")) %>% 
  mutate(
    age = if_else(study_id == "L_mSep_2dC_11" & study_patient_id == "2-07" & age == 1990, 33, age),
    height = if_else(study_id == "L_mSep_2dC_11" & study_patient_id == "2-07", NA_real_, height)) %>% 
  mutate(height = ifelse(study_id == "CL_Sep_3C_6", height * 100, height)) %>% 
  mutate(BMI = if_else(is.na(BMI) & !is.na(weight) & !is.na(height), weight / ((height / 100) ^ 2), BMI))
summary(sepsis_HA_df_v2_cleaned)

```

### Точка 0

1.  датасет sepsis_HA_df_v2_cleaned проверен, что для каждого пациента есть точка 0

```{r}
study_patient_check <- sepsis_HA_df_v2_cleaned %>%
  group_by(study_patient_id) %>%
  summarize(has_time_point_0 = any(time_point == 0)) %>%
  ungroup()
all_have_time_point_0 <- all(study_patient_check$has_time_point_0)
print(all_have_time_point_0)
```

2.  создан датасет **sepsis_HA_df_v2_time_point_0** с разделением на лечению на Efferon и Control, отфильтрован по точке 0

3. убраны 
shock_dur_T0_first_end -- продолжительность первого шока до завершения/гибели пациента
shock_first_end_status -- статус завершения первого шока
AKI_dur_T0_first_end, AKI_first_end_status -- острое почечное повреждение
ICU_dur_T0_first_end, ICU_first_end_status -- нахождение пациента в реанимации (ОРИТ)
MV_dur_T0_first_end, MV_first_end_status -- инвазивная ИВЛ

4. добавлен столбец Absolute Difference. Разделение на опыт и контроль 

два варианта вывода числовых данных: только Median [Q1;Q3] или Median [Q1;Q3] + N Missing и Non-missing

```{r}
sepsis_HA_df_v2_time_point_0 <- sepsis_HA_df_v2_cleaned %>%
  mutate(combined_efferon = case_when(treatment %in% c("efferon LPS", "efferon CT") ~ "Efferon", treatment == "base" ~ "Control"), combined_efferon = factor(combined_efferon, levels = c("Efferon", "Control"))) %>% 
  filter(time_point == 0) %>% 
  select(everything(), -c(shock_dur_T0_first_end, shock_first_end_status, AKI_dur_T0_first_end, AKI_first_end_status, ICU_dur_T0_first_end, ICU_first_end_status, MV_dur_T0_first_end, MV_first_end_status)) 

sepsis_HA_df_v2_time_point_0 %>% select(everything(), -c(study_id, study_patient_id, treatment, time_point)) %>% 
  tbl_summary(
    by = combined_efferon,
    type = all_continuous() ~ "continuous2",
    statistic = list(
      all_continuous() ~ c("{median} [{p25};{p75}]","{N_miss}","{N_nonmiss}"),
      # all_continuous() ~ c("{median} [{p25};{p75}]"),
      all_categorical() ~ c("{n} ({p}%)")), missing = "no") %>%
  modify_table_body(~ .x %>%
      mutate(absolute_difference = case_when(!is.na(stat_1) & !is.na(stat_2) & grepl("\\(", stat_1) ~
            abs(as.numeric(gsub(" \\(.*\\)", "", stat_1)) - 
                as.numeric(gsub(" \\(.*\\)", "", stat_2))),
            
          !is.na(stat_1) & !is.na(stat_2) & grepl("\\[.*\\]", stat_1) ~
            abs(as.numeric(gsub("\\[.*\\]", "", stat_1)) - 
                as.numeric(gsub("\\[.*\\]", "", stat_2))),
          
          TRUE ~ NA_real_))) %>%
  modify_header(absolute_difference = "**Absolute Difference**") %>% 
  modify_caption("**Table 1. Comparison of Control and Efferon Groups (Time Point 0)**")

```

5. Разделение по исследованиям

```{r}
sepsis_HA_df_v2_time_point_0 %>%
  mutate(group = paste(study_id, combined_efferon, sep = " - ")) %>%
  select(everything(), -c(study_id, study_patient_id, treatment, time_point, combined_efferon)) %>%
  tbl_summary(
    by = group,
    type = all_continuous() ~ "continuous2",
    statistic = list(
      all_continuous() ~ c("{median} [{p25};{p75}]","{N_miss}","{N_nonmiss}"),
      all_categorical() ~ c("{n} ({p}%)")),missing = "no") %>% 
  modify_caption("**Table 2. Comparison of Control and Efferon Groups Across Studies (Time Point 0)**")
```

## Анализ конечных точек (самые важные показатели)

### Отбор переменных 

1. Создан датасет **sepsis_HA_df_v2_end_points** с самыми важными (?) показателями для анализа

2. Таблица 3А Продолжительности первичных состояний, успешность выхода из них

```{r}
sepsis_HA_df_v2_end_points <- sepsis_HA_df_v2_cleaned %>%
  mutate(combined_efferon = case_when(treatment %in% c("efferon LPS", "efferon CT") ~ "Efferon", treatment == "base" ~ "Control"), combined_efferon = factor(combined_efferon, levels = c("Efferon", "Control"))) %>% 
  select(c(study_id, study_patient_id, time_point,
           combined_efferon,
           SOFA, VIS2020, IL_6, LYM, LYMr, PF_ratio,
           shock_dur_T0_first_end, shock_first_end_status,
           AKI_dur_T0_first_end, AKI_first_end_status,
           ICU_dur_T0_first_end, ICU_first_end_status,
           MV_dur_T0_first_end, MV_first_end_status)) 
  
sepsis_HA_df_v2_end_points %>%
  filter(time_point == 0) %>%
  select(everything(), -c(study_id, study_patient_id, time_point, SOFA, VIS2020, IL_6, LYM, LYMr, PF_ratio)) %>% 
  tbl_summary(
    by = combined_efferon,
    type = all_continuous() ~ "continuous2",
    statistic = list(
      all_continuous() ~ c("{median} [{p25};{p75}]","{N_miss}","{N_nonmiss}"),
      # all_continuous() ~ c("{median} [{p25};{p75}]"),
      all_categorical() ~ c("{n} ({p}%)")), missing = "no") %>% add_p() %>% 
  modify_caption("**Table 3A. Comparison of Control and Efferon Groups: Duration of Primary Conditions and Success of Recovery**")

```

