---
title: "Survival analysis"
author: "Гладышев Никита Сергеевич"
output:
  word_document: default
  html_document: default
---

```{r setup, include=FALSE}
knitr::opts_chunk$set(echo = TRUE)
library (dplyr)
library(tidycmprsk)
library(ggplot2)
library(ggsurvfit)

```


# 3. Анализ выживаемости. Шок

## 3.1 Предобработка

```{r}
# Формируем уникальные ID, делаем переменные "смерть, выздоровление и цензурирование"

sepsis_clear <- readRDS("../../../../sepsis_clear_GNS.rds") %>%
  filter(shock_T0 == TRUE) %>% 
  mutate(
    unique_patient_id = paste(study_id, study_patient_id, sep = "_"),
    event_status = case_when(
      shock_first_end_status == "death" ~ "death",
      shock_first_end_status == "recovery" ~ "recovery",
      is.na(shock_first_end_status) ~ "censored"
    ),
    event_time = shock_dur_T0_first_end
  ) %>%
  mutate(event_status = factor(event_status, levels = c("censored", "recovery", "death")),
         across(where(is.character), as.factor))
# Делаем датафрейм с 
sepsis_single <- sepsis_clear %>%
  filter (event_time < 40) %>% 
  group_by(unique_patient_id) %>%
  summarise(
    treatment = first(treatment),
    event_status = first(event_status),
    event_time = if_else(all(is.na(event_time)), NA_real_, max(event_time, na.rm = TRUE))
  ) %>%
  ungroup()


```

## 3.2 Анализ выживаемости и визуализация исхода: смерть

```{r}

cuminc(Surv(event_time, event_status) ~ treatment, data = sepsis_single) %>%
  ggcuminc(outcome = "death") +
  labs (title = "Cumulative Risk of Death",
    y = "Cumulative Probability",
    x = "Time",
    color = "Treatment Group") + 
  add_confidence_interval() +
  add_risktable() +
  add_pvalue() +
  theme_bw ()

```

## 3.3 Анализ выживаемости и визуализация исхода: выздоровление


```{r}
cuminc(Surv(event_time, event_status) ~ treatment, data = sepsis_single) %>%
  ggcuminc(outcome = "recovery") +
  labs(
    title = "Кумулятивный риск выздоровления",
    x = "Время",
    y = "Кумулятивная вероятность",
    color = "Группа лечения"
  ) + 
  add_confidence_interval() +
  add_risktable() +
   add_pvalue() +
  theme_bw ()
```

# 3.4 Создание df для регрессии Файна-Грея

```{r}
sepsis_single <- sepsis_single %>%
  left_join(
    sepsis_clear %>%
      select(unique_patient_id, age, SOFA, PF_ratio, sex, VIS2020),
    by = "unique_patient_id"
  )
```

#Доп: код от Евгения для шока

```{r}

tidy_model <- tidycmprsk::cuminc(Surv(event_time, event_status) ~ treatment, sepsis_single) 

tidy_model |>
  tbl_cuminc() |>
  add_p() |>
  add_n()

df_1 <- tidy_model$tidy 

df_2 <- df_1 %>% 
  group_by(strata, outcome) %>% 
  mutate(estimate = lag(estimate)) %>% 
  ungroup()

df_plot <- rbind(df_1, df_2) %>% 
  group_by(strata, outcome ) %>%
  arrange(time, estimate, .by_group = TRUE) %>% 
  ungroup()
  
ggplot(df_plot, aes(x = time, y = estimate, fill = outcome)) +
  geom_area(position = "stack") +
  facet_wrap(~strata, ncol = 2) + 
  theme_bw()


```

____________________________________

# 4 Анализ выживаемости. ICU

```{r}
# Формируем уникальные ID, делаем переменные "смерть, выздоровление и цензурирование"

sepsis_clear <- readRDS("../../../../sepsis_clear_GNS.rds") %>%
  mutate(
    unique_patient_id = paste(study_id, study_patient_id, sep = "_"),
    event_status = case_when(
      ICU_first_end_status == "death" ~ "death",
      ICU_first_end_status == "recovery" ~ "recovery",
      is.na(ICU_first_end_status) ~ "censored"
    ),
    event_time = ICU_dur_T0_first_end
    ) %>%
  mutate(event_status = factor(event_status, levels = c("censored", "recovery", "death")),
         across(where(is.character), as.factor))
# Делаем датафрейм с 
sepsis_single <- sepsis_clear %>%
  filter (event_time < 50) %>% 
  group_by(unique_patient_id) %>%
  summarise(
    treatment = first(treatment),
    event_status = first(event_status),
    event_time = if_else(all(is.na(event_time)), NA_real_, max(event_time, na.rm = TRUE))
  ) %>%
  ungroup()


```

## 4.2 Анализ выживаемости и визуализация исхода: смерть

```{r}

cuminc(Surv(event_time, event_status) ~ treatment, data = sepsis_single) %>%
  ggcuminc(outcome = "death") +
  labs (title = "Cumulative Risk of Death",
    y = "Cumulative Probability",
    x = "Time",
    color = "Treatment Group") + 
  add_confidence_interval() +
  add_risktable() +
  add_pvalue() +
  theme_bw ()

```

## 4.3 Анализ выживаемости и визуализация исхода: выздоровление


```{r}
cuminc(Surv(event_time, event_status) ~ treatment, data = sepsis_single) %>%
  ggcuminc(outcome = "recovery") +
  labs(
    title = "Cumulative Risk of Recovery",
    x = "Time",
    y = "Cumulative Probability",
    color = "Treatment Group"
  ) + 
  add_confidence_interval() +
  add_risktable() +
  add_pvalue() +
  theme_bw()
```

# 5 Анализ выживаемости с MV

```{r}
# Формируем уникальные ID, делаем переменные "смерть, выздоровление и цензурирование"

sepsis_clear <- readRDS("../../../../sepsis_clear_GNS.rds") %>%
  filter (MV_T0 == "TRUE") %>%
  mutate(
    unique_patient_id = paste(study_id, study_patient_id, sep = "_"),
    event_status = case_when(
      ICU_first_end_status == "death" ~ "death",
      ICU_first_end_status == "recovery" ~ "recovery",
      is.na(ICU_first_end_status) ~ "censored"
    ),
    event_time = ICU_dur_T0_first_end
    ) %>%
  mutate(event_status = factor(event_status, levels = c("censored", "recovery", "death")),
         across(where(is.character), as.factor))

sepsis_single <- sepsis_clear %>%
  filter (event_time < 45) %>% 
  group_by(unique_patient_id) %>%
  summarise(
    treatment = first(treatment),
    event_status = first(event_status),
    event_time = if_else(all(is.na(event_time)), NA_real_, max(event_time, na.rm = TRUE))
  ) %>%
  ungroup()
```

## 5.2 Анализ выживаемости и визуализация исхода: смерть

```{r}
cuminc(Surv(event_time, event_status) ~ treatment, data = sepsis_single) %>%
  ggcuminc(outcome = "death") +
  labs(
    title = "Cumulative Risk of Death",
    y = "Cumulative Probability",
    x = "Time",
    color = "Treatment Group"
  ) + 
  add_confidence_interval() +
  add_risktable() +
  add_pvalue() +
  theme_bw()
```

